---
title: "CC3"
output: github_document
date: "2022-12-29"
---


```{r}
if (!require("BiocManager", quietly = TRUE))
  install.packages("BiocManager")
BiocManager::install("dada2", force = TRUE)
```

```{bash}
#Ouverture du fichier des données  
wget -i données
```

```{bash}
#Creation du dossier data et importation des données dans celui-ci
mkdir data
cp *fastq.gz data
ls data
```

```{r}
#Définition de la variable des données 
path <- "data"
list.files(path)
```

```{r}
# Noms de fichiers Forward et Reverse au format : SAMPLENAME_1.fastq et SAMPLENAME_2.fastq
fnFs <- sort(list.files(path, pattern="_1.fastq", full.names = TRUE))
fnRs <- sort(list.files(path, pattern="_2.fastq", full.names = TRUE))
sample.names <- sapply(strsplit(basename(fnFs), "_"), `[`, 1)
```

```{r}
#Profil qualité des reads (forward)
plotQualityProfile(fnFs[1:2])
```

```{r}
#Profil qualité des reads (reverse)
plotQualityProfile(fnRs[1:2])
```

```{r}
#Filtrer les séquences de faibles qualités et couper les amorces 
filtFs <- file.path(path, "filtered", paste0(sample.names, "_F_filt.fastq.gz"))
filtRs <- file.path(path, "filtered", paste0(sample.names, "_R_filt.fastq.gz"))
names(filtFs) <- sample.names
names(filtRs) <- sample.names
```

```{r}
#Paramètres de filtration
#on tronque la lecture à la position 200, où la qualité de lecture chute davantage. Les amorces sont enlevées
out <- filterAndTrim(fnFs, filtFs, fnRs, filtRs, truncLen=c(200,200),
              maxN=0, maxEE=c(2,2), truncQ=2, rm.phix=TRUE,
              compress=TRUE, multithread=TRUE) # On Windows set multithread=FALSE
head(out)
```

```{r}
#Taux d'erreur de séquencage 
errF <- learnErrors(filtFs, multithread=TRUE)
```

```{r}
errR <- learnErrors(filtRs, multithread=TRUE)
```
```{r}
#Probabilité d'avoir une erreur de séquençage en fonction du score de qualité 
plotErrors(errF, nominalQ=TRUE)
#Les taux d'erreurs diminuent légèrement avec l'augmentation du score de qualité
```
```{r}
#algorithme d'inférence d'échantillons (Forward)
dadaFs <- dada(filtFs, err=errF, multithread=TRUE)
```

```{r}
#algorithme d'inférence d'échantillons (Reverse)
dadaRs <- dada(filtRs, err=errR, multithread=TRUE)
```

```{r}
dadaFs[[1]]
```

```{r}
#Fusion des séquences Forward et Reverse
mergers <- mergePairs(dadaFs, filtFs, dadaRs, filtRs, verbose=TRUE)
#Inspection du data.frame de fusion du premier échantillon
head(mergers[[1]])
```

```{r}
#Construction d'ASV
seqtab <- makeSequenceTable(mergers)
dim(seqtab)
```

```{r}
#Inspection de la distribution des longueurs de séquences
table(nchar(getSequences(seqtab)))
```

```{r}
#Suppression des chimères
seqtab.nochim <- removeBimeraDenovo(seqtab, method="consensus", multithread=TRUE, verbose=TRUE)
dim(seqtab.nochim)
```

```{r}
sum(seqtab.nochim)/sum(seqtab)
```

```{r}
#Examen du nombre de reads
getN <- function(x) sum(getUniques(x))
track <- cbind(out, sapply(dadaFs, getN), sapply(dadaRs, getN), sapply(mergers, getN), rowSums(seqtab.nochim))
# If processing a single sample, remove the sapply calls: e.g. replace sapply(dadaFs, getN) with getN(dadaFs)
colnames(track) <- c("input", "filtered", "denoisedF", "denoisedR", "merged", "nonchim")
rownames(track) <- sample.names
head(track)
```

```{bash}
#Données pour taxonomie
wget zenodo.org/record/4587955/files/silva_nr99_v138.1_train_set.fa.gz
```

```{r}
#Attribution d'une taxonomie
taxa <- assignTaxonomy(seqtab.nochim, "silva_nr99_v138.1_train_set.fa.gz", multithread=TRUE)
```

```{r}
#Examen des affectations taxonomiques
taxa.print <- taxa 
#Suppression des noms de séquences pour l'affichage uniquement
rownames(taxa.print) <- NULL
head(taxa.print)
```

```{r}
BiocManager::install("phyloseq")a
library("phyloseq")
```

```{r}
install.packages("openxlsx")
library("openxlsx")
read.xlsx("données triées.xlsx")
```
#Au vu de la complexité des données, il semble difficile d'établir des plots convenables pour comparer les echantillons. 

```{r}
#Transfert à phyloseq
samples.out <- rownames(seqtab.nochim)
samdf <- data.frame(samples.out)
rownames(samdf) <- samples.out
ps <- phyloseq(otu_table(seqtab.nochim, taxa_are_rows=FALSE), 
               sample_data(samdf), 
               tax_table(taxa))
#Construction d'un objet phyloseq 
#ps@otu_table: table des OTU dans l'échantillon, sample_data: données des échantillons, tax_table: classification (phyla, classe, genre...)
test<-data.frame(ps@otu_table)
test2<-ps@sam_data
test3<-data.frame(ps@tax_table)
```

```{r}
#stockage des séquences d'ADN des ASV dans l'emplacement refseq de l'objet phyloseq
dna <- Biostrings::DNAStringSet(taxa_names(ps))
names(dna) <- taxa_names(ps)
ps <- merge_phyloseq(ps, dna)
taxa_names(ps) <- paste0("ASV", seq(ntaxa(ps)))
ps
```
```{r}
#Biodiversité alpha 
plot_richness(ps, measures=c("Shannon", "Simpson"))
```

```{r}
#Transformation des données en proportions pour les distances de Bray-Curtis.
ps.prop <- transform_sample_counts(ps, function(otu) otu/sum(otu))
```

```{r}
ph <- prune_samples(rowSums(otu_table(ps)) > 1000, ps)
phlog <- transform_sample_counts(ph, function(x) log(1 + x))
out.pcoa.log <- ordinate(phlog,  method = "MDS", distance = "bray")
evals <- out.pcoa.log$values[,1]
#MDS sur une matrice de Bray-Curtis 
plot_ordination(phlog, out.pcoa.log)
```
#On retrouve sur cette PCOA, ce qui pourrait s'apparenter à 4 écotypes, correspondant probablement aux 4 localisations d'échantillonnage.   
```{r}
#Histogrammes par classes retrouvées dans les échantillons
top20 <- names(sort(taxa_sums(ps), decreasing=TRUE))[1:20]
ps.top20 <- transform_sample_counts(ps, function(OTU) OTU/sum(OTU))
ps.top20 <- prune_taxa(top20, ps.top20)
plot_bar(ps.top20, fill="Class")
```

```{r}
#Histogrammes par familles retrouvées dans les échantillons
top20 <- names(sort(taxa_sums(ps), decreasing=TRUE))[1:20]
ps.top20 <- transform_sample_counts(ps, function(OTU) OTU/sum(OTU))
ps.top20 <- prune_taxa(top20, ps.top20)
plot_bar(ps.top20, fill="Genus")
```
```{r}
#Histogrammes par genres retrouvés dans les échantillons
top20 <- names(sort(taxa_sums(ps), decreasing=TRUE))[1:20]
ps.top20 <- transform_sample_counts(ps, function(OTU) OTU/sum(OTU))
ps.top20 <- prune_taxa(top20, ps.top20)
plot_bar(ps.top20, fill="Family")
```

#grâce aux données classées dans le tableau présenté plus haut ("données triées") et à l'article de référence (où tous WWTP sont attribués à des localisations d'échantillonage), on remarque que les campylobactéries sont davantage présentes au niveau des échantillons des influents de l'eau usée lorsque le climat est humide. On les retrouve préférentiellement au sud-ouest de l'Australie. Les cyanobactéries, elles, est le seul genre retrouvé au niveau des intermédiaires, entre influents et effluents, en été. Les reads où aucun genre n'est identifié, correspondent aux contrôles d'eau stérile.